【裁判字號】    89,訴,204
【裁判日期】    900315
【裁判案由】    毒品危害防制條例
【裁判全文】
臺灣嘉義地方法院刑事判決                          八十九年度訴字第二四號
    公  訴  人  臺灣嘉義地方法院檢察署檢察官
    被      告  丁○○
    選任辯護人  蕭敦仁
右列被告因違反毒品危害防治條例案件，經檢察官提起公訴（八十九年度偵字第八二
四、九０七、一六四一號），本院判決如左：
    主  文
丁○○連續販賣第一級毒品，累犯，處無期徒刑，褫奪公權終身；販賣第一級毒品所
得新台幣壹萬貳仟元（未扣案）沒收，如全部或一部不能沒收時，以其財產抵償之。
被訴販賣第二級毒品部分，無罪。
    事  實
一、丁○○曾於民國八十七年間，因違反藥事法案件，經本院判處有期徒刑六月確定
    ，於八十八年六月三日執行完畢。詎仍不思悔悟，復基於販賣第一級毒品海洛因
    營利之概括犯意，先後於如附表所示之販賣時間，在如附表所載之販賣地點，以
    如附表所示之販賣方法，並以如附表所載之販賣金額，連續販賣如附表所示之毒
    品予如附表所示之販賣對象，丁○○先後因販賣毒品而獲得如附表所示之金額。
二、案經嘉義市警察局、嘉義市警察局第一分局、第二分局、嘉義縣警察局中埔分局
    移送及報由臺灣嘉義地方法院檢察署（下稱地檢署）檢察官偵查起訴。
    理  由
壹、有罪部分：
一、訊據被告丁○○矢口否認右揭犯行，辯稱：其與甲○○有過節，與己○○係合買
    ，其沒有販賣云云。惟查：
（一）被告確有販賣第一級毒品海洛因予甲○○、己○○之事實，迭據證人甲○○、
      己○○於警局初訊及檢察官偵查時分別證述及結證明確，雖證人甲○○於本院
      調查時翻異前詞，改稱：伊因與被告有過節，懷恨被告始證述向被告購買毒品
      云云，然果證人甲○○確與被告有過節，豈有於檢察官偵訊時隻字未提，且經
      檢察官告以偽證罪之重責後，仍堅證確有向被告購買第一級毒品海洛因之事實
      ，且參以：
      １、八十九年一月二十一日被告經警查獲，係證人甲○○以電話與其聯絡表示
          欲購買毒品後，經警循線逮捕被告之事實，業據被告及證人甲○○分別供
          述及證述在卷，且有電話通聯紀錄附卷可稽；
      ２、被告於八十九年一月二十一日經警逮捕，於次日移送地檢署由內勤檢察官
          訊問時，供稱係與證人甲○○出錢合買，尚且於八十九年二月九日經檢察
          官再為訊問，被告仍供稱與證人甲○○合買云云，倘被告與證人甲○○確
          有過節，被告為何豈有不於檢察官偵訊時供明，又若有過節，又豈會與伊
          出錢合買，足見被告所辯未販賣第一級毒品海洛因予證人甲○○云云，顯
          係卸責之詞，又證人甲○○事後於本院調查時改稱與被告有過節云云，顯
          係事後迴護之詞，均不足採信。
（二）被告確有販賣第一級毒品海洛因予己○○之事實，迭據證人己○○於警局初訊
      及檢察官偵查時供證明確，就如附表所示第二次交易部分，證人己○○於警訊
      及檢察官偵查時，復分別供證：「『芳益仔』下車走到我車旁叫我把車窗搖下
      及把新台幣二千元給他，我把錢給他後，‧‧‧剛好警方車子到來檔在車前，
      『芳益仔』看見警方到場，把海洛因放在口袋，‧‧‧」等語（見中埔分局七
      ０九號警卷第十頁）及結證：「（問：是否你打電話向丁○○說要買海洛因，
      使丁○○被警察查獲的？答稱：）是，我已將二千元交給丁○○，丁○○尚未
      拿出海洛因就被查到」等語（見八十九年度偵字第八二四號偵查卷第六十四頁
      ）明確；且八十九年一月二十一日下午三時許，證人己○○係於經警查獲後供
      述向被告購買毒品，經證人己○○以被告所有0000000000號行動電
      話與被告聯絡表示欲購買毒品，並與被告相約交易，承辦警員遂以登錄編號之
      千元鈔票二張交由證人己○○交付予被告供作購買毒品之價金，嗣經警於被告
      與證人己○○交易時當場查獲，被告趁機逃逸等情，並據證人即承辦警員庚○○到庭結證：「我們當天是因為查獲己○○吸毒案，己○○供稱毒品來源是向
      被告所買，所以由己○○打丁○○的行動電話，問他『有沒有東西，要買兩千
      元』，丁○○約己○○到嘉義農專附近的海釣場，我們就拿兩張千元大鈔記下
      鈔票的編號，交給己○○拿給被告，錢交給他以後沒有拿到毒品，但己○○有
      看到被告拿壹包衛生紙包的東西，因為被告看到我們出來，他就脫逃，當天晚
      上被告被二分局逮捕我們到場在他口袋裡找到記下編號的兩張鈔票。」等語（
      見本院八十九年八月十日訊問筆錄）無訛，核與證人即當日與被告同車之乙○○之證述情節亦大致相符，且有前開經登錄編號之千元鈔票之扣押書、電話通
      聯記錄、電信費帳單等附卷可稽，被告確有販賣第一級毒品海洛因予證人己○○之情，堪予認定。
（三）至辯護意旨所指證人甲○○先後供述不一致，不得採為不利被告之認定乙節，
      經查：證人甲○○所指證向被告購買海洛因之次數，前後供述雖不一致，惟查
      ，證人自警局初訊及檢察官偵訊時，均明確供證並曾於偵訊時當庭指證海洛因
      確係向被告所購買，且所指述之購買情節與地點亦大致相符；至因購買次數眾
      多，每次購買之金額若干及購買毒品之次數，因時間經過而記憶模糊，衡屬人
      之常情，惟證人甲○○確有向被告多次購買海洛因之指證部分，前後供詞既屬
      一致，其不利被告之證言部分，自堪採為認定事實之證據。
（四）再者，證人甲○○關於向被告購買海洛因之次數及價格部分，本院經查：
      １、販賣次數部分：
          證人甲○○前後關於向被告購買海洛因之次數，於警訊中或供稱十次以上
          （八十九年一月二十一日警訊筆錄），或供稱十次（八十九年一月二十二
          日警訊筆錄），於偵訊中則供證自八十九年一月十一日起至同年月十八日
          止，約每兩天購買一次（八十九年二月九日偵查筆錄），證人甲○○曾多
          次向被告購買第一級毒品海洛因，其具體購買次數，因記憶模糊而遺忘，
          核屬人之常情，然不影響本院關於被告確有販賣第一級毒品海洛因予證人
          甲○○之心證，業如前述，惟依罪疑唯輕原則，綜合證人甲○○各次所供
          ，關於購買次數之認定，自應以最有利被告之次數認定之，亦即證人於偵
          訊中所供之次數，核算自八十九年一月十一日（第一次）至同年月十八日
          （最後一次），約每兩天一次，認定被告販賣第一級毒品海洛因予證人王
          正德五次。
      ２、販賣金額部分：
          證人甲○○前後關於各次向被告購買第一級毒品海洛因之金額若干，始自
          於警訊而至檢察官偵查，均供明每次以二千或三千元之代價，向被告購買
          ，雖每次具體金額若干，並未經確定，惟證人甲○○多次向被告購買第一
          級毒品海洛因，每次具體購買金額若干，因記憶模糊而遺忘，核屬人之常
          情，然不影響本院關於被告確有販賣第一級毒品海洛因予證人甲○○之心
          證，亦如前述，惟依罪疑唯輕原則，綜合證人甲○○各次所供，關於每次
          購買金額之認定，自應以其中最有利被告之金額組合認定之，亦即購買五
          次當中，最高為三千元一次，其餘四次為每次二千元，五次成交總金額合
          計為一萬一千元。
二、查海洛因毒品物稀價昂，為政府嚴予取締之違禁物，苟無利可圖，則被告丁○○
    至愚亦無甘冒被移送法辦之危險，平白從事販賣之理，是被告丁○○所販入之價
    格必較其所出售之價格低廉，被告有從中賺取買賣之差價牟利之營利意圖，至為
    灼然。
三、綜上所述，被告丁○○所辯，顯係卸責之詞，不足採信，本件事證已臻明確，被
    告犯行堪以認定。
四、按「販賣毒品罪，並不以販入之後復行賣出為構成要件，但使以營利為目的，將
    毒品購入或將之賣出，有一於此，其犯罪即經完成，毒品及價金縱尚未交付，均
    不得視為未遂。是行為人倘係以營利為目的而販入毒品，雖因嗣後經警授意第三
    人佯裝購買誘出交易而被捕，致未能賣出，然其原先販入毒品之行為已經完成，
    仍應以販賣既遂罪論處。」（最高法院八十九年度台上字第四七四三號判決參照
    ）又海洛因係第一級毒品，毒品危害防制條例第二條第二項第一款定有明文。是
    核被告丁○○所為，係犯毒品危害防制條例第四條第一項之販賣第一級毒品罪。
    其持有海洛因之低度行為，為販賣海洛因之高度行為所吸收，不另論罪。又被告
    先後多次犯行，時間緊接，方法相同，所犯復為犯罪構成要件同一之罪名，顯係
    基於概括犯意反覆為之，應依連續犯之規定論以一罪，然因本罪法定刑為死刑或
    無期徒刑，依法均不得加重。另查，被告前因違反藥事法案件，經法院判處有期
    徒刑六月確定，於八十八年六月三日執行完畢之情，有台灣高等法院被告全國前
    案紀錄表及台灣嘉義地方法院檢察署刑案資料查註紀錄表各一件附卷可參，其於
    有期徒刑執行完畢後，五年內再犯本案有期徒刑以上之罪，為累犯，惟因本罪法
    定刑為死刑或無期徒刑，依法不得加重。又如附表所示第二欄被告第二次與己○○交易部分，雖未據起訴，惟被告此次犯行，與業經起訴並經本院論罪科刑部分
    ，有連續犯之裁判上一罪關係，為起訴效力所及，本院自應加以審理，附此敘明
    。爰審酌被告出售第一級毒品海洛因圖利，戕害他人身心，影響社會安全，其品
    行、犯罪之動機、目的、手段、犯罪後態度等一切情狀，以及被告販賣第一級毒
    品海洛因之數量尚非龐大，衡諸比例原則與罪刑相當原則，尚無處以死刑之合法
    性與必要性，爰依法量處如主文所示之刑，並依法宣告褫奪公權終身。又被告犯
    毒品危害防制條例第四條之罪，因犯罪所得之新台幣一萬二千元，應依毒品危害
    防治條例第十九條第一項之規定沒收之，如全部或一部不能沒收時，以其財產抵
    償之。
五、公訴意旨另以：被告丁○○於八十九年一月七日下午三時許，販賣第一級毒品海
    洛因一千元一次予己○○，因認被告此部分行為亦涉犯毒品危害防治條例第四條
    第一項之販賣第一級毒品罪而與前開論罪科刑部分有連續犯之裁判上一罪關係。
    訊據被告丁○○堅詞否認上開犯行，辯稱：證人己○○並未指述八十九年一月七
    日向其買毒品等語。經查，證人己○○確未指述八十九年一月七日向被告購買毒
    品；此部分犯行自屬不能證明，惟因公訴意旨係認此部分與前開本院論罪科刑部
    分有裁判上之一罪關係，爰不另為無罪之諭知。
六、併案（台灣嘉義地方法院檢察署八十九年度偵字第二三七五號）意旨另以：被告
    丁○○於民國八十八年八月中旬至同年十月底間，連續多次販賣第一級毒品海洛
    因予丙○○，因認被告此部分行為亦涉犯毒品危害防治條例第四條第一項之販賣
    第一級毒品罪而與前開本院論罪科刑部分有連續犯之裁判上一罪關係。訊據被告
    丁○○堅詞否認右揭併案意旨所指之犯行，辯稱：係其指述向丙○○買毒品，丙○○懷恨始反稱向其購買等語。經查，證人丙○○除於警訊中指述被告販賣第一
    級毒品海洛因外，經本院多次傳拘未著，且證人丙○○於八十九年一月十日接受
    警訊，竟能明確供述八十八年八月間起各次向被告購買毒品之時間、數量，衡諸
    經驗及論理法則，顯均有違，被告復堅詞否認此部分之犯行，自難僅憑證人於審
    判外警訊中有瑕疵之指述而為被告不利之認定，不能證明併案意旨與本院論罪科
    刑部分有裁判上一罪關係；又被告供陳曾免費提供二次第二級毒品安非他命予乙○○，核與證人乙○○於本院調查時結證情節（見本院八十九年八月十七日訊問
    筆錄）相符，惟此部分尚未據公訴人於本案併為起訴，上開部分自應退（移）由
    公訴人另為適法之偵辦。
貳、無罪部分
一、公訴意旨另以：被告丁○○於民國八十九年一月十九日、同年月二十一日及前開
    十日前之不詳期間內，分別在嘉義市蘭潭附近釣魚場、嘉義市○○街一巷十六號
    丁○○住處及其住處附近之廟宇等處，連續三十餘次，每次以二千元至二千五佰
    元不等之代價販賣第二級毒品安非他命予戊○○，因認被告另涉犯毒品危害防治
    條例第四條第二項之販賣第二級毒品罪嫌。
二、按犯罪事實應依證據認定之，無證據不得推定其犯罪事實；又不能證明被告犯罪
    者，應諭知無罪之判決；刑事訴訟法第一百五十四條、第三百零一條第一項分別
    定有明文。又犯罪事實之認定，應憑真實之證據，倘證據是否真實尚欠明確，自
    難以擬制推測之方法，為其判斷之基礎；而認定犯罪事實之證據係指足以認定被
    告確有犯罪行為之積極證據而言，該項證據自須適合於被告犯罪事實之認定，始
    得採為斷罪資料，最高法院五十三年著有臺上字第六五六號、二十九年上字第三
    一０五號著有判例可資參照。第按共同被告不利於已之陳述，固得採為其他共同
    被告犯罪之證據，惟此項不利之陳述，須無瑕疵可指，而就其他方面調查，又與
    事實相符，始得採為其他共同被告犯罪事實之認定；且刑事訴訟上證明之資料，
    無論其為直接或間接證據，均須達於通常一般之人均不致有所懷疑，而得確信其
    為真實之程度，始得據為有罪之認定，若其關於被告是否犯罪之證明未能達此程
    度，而有合理懷疑之存在，致使無從形成有罪之確信，根據「罪證有疑，利於被
    告」之證據法則，即不得遽為不利被告之認定，亦有最高法院四十六年台上字第
    四一九號、七十六年度臺上字第四九八六號判例可稽。
三、公訴意旨認被告丁○○涉犯右開罪名，係以證人戊○○之指述為論據。訊據被告
    堅詞否認右開犯行，辯稱：其於八十八年八月間曾於ＫＴＶ砍傷戊○○，戊○○
    懷恨使指述其販毒等語。經查：證人戊○○於本院調查時結證：與被告丁○○曾
    有爭執，始指述被告販毒，渠於檢察官偵訊時作偽證（證人戊○○涉犯偽證部分
    ，另行移由該管檢察官依法偵辦）等語（見本院八十九年八月十七日訊問筆錄）
    ，且證人戊○○前後於警訊、檢察官偵查時所供之購買毒品對象有多人，就指述
    被告部分，前後供述亦多有出入，其中所指述八十九年一月二十一日部分，被告
    正因與本院首開（有罪）證人己○○交易經警查獲，焉能販賣毒品於渠，證人戊○○於警、偵訊中不利被告之指述，既有如上所指之瑕疵，揆諸前開條文及判例
    之意旨，自難採為論罪之依據，此外，復查無被告有何公訴意旨所指之販賣第二
    級毒品安非他命之犯行，不能證明被告有此部分犯行，自應為無罪之諭知。
據上論斷，應依刑事訴訟法第二百九十九條第一項前段、第三百零一條第一項，毒品
危害防制條例第四條第一項、第十九條第一項，刑法第十一條前段、第五十六條、第
四十七條、第三十七條第一項，判決如主文。
本案經檢察官陳美君到庭執行職務
中      華      民      國    九十      年      三      月     十五     日
                                      臺灣嘉義地方法院刑事第三庭
                                          法  官  許  兆  慶
右正本證明與原本無異。
如不服本判決，應於判決送達後十日內，向本院提出上訴狀。
中      華      民      國    九十      年      三      月     十五     日
                                          書記官  洪  麗  惠
附錄法條：
毒品危害防制條例第四條第一項、第五項
製造、運輸、販賣第一級毒品者，處死刑或無期徒刑；處無期徒刑者，得併科新台幣
一千萬元以下罰金。


司法院資訊處製作；財團法人民間司法改革基金會備份。
